【裁判字號】    99,易,724
【裁判日期】    990825
【裁判案由】    詐欺
【裁判全文】
臺灣臺北地方法院刑事判決               99年度易字第724號
公  訴  人  臺灣臺北地方法院檢察署檢察官
被      告  乙○○
上列被告因詐欺案件，經檢察官聲請簡易判決處刑（99年度偵字
第3788號），本院認不宜逕以簡易判決處刑，改依通常程序審理
，判決如下：
    主  文
乙○○幫助意圖為自己不法之所有，以詐術使人將本人之物交付
，累犯，處有期徒刑肆月，如易科罰金，以新臺幣壹仟元折算壹
日。
    事  實
一、乙○○於民國97年因業務過失傷害案件，經本院同年度交簡
    上字第117號判決處有期徒刑4月，於同年11月3日易科罰金
    執行完畢。其得預見提供金融機構帳戶予他人使用，有遭他
    人持以詐欺取財犯罪工具之虞，仍不違其本意，竟基於幫助
    詐欺取財未必故意，將其所有址設臺北市大安區○○○路○
    段149號國泰世華商業銀行古亭分行（下稱國泰世華古亭分
    行）000000000000號帳戶存摺、金融卡、金融卡密碼，於98
    年9月18日前之同月某日，在不詳地點，交付予某姓名不詳
    成年人。該人即意圖為自己不法所有，於附表所示時間，向
    該表所示之人訛稱同表所示內容而行使詐術，致渠等陷於錯
    誤，分於該表所示時間，匯該表所示金額款項至上揭帳戶。
二、案經臺北市政府警察局大安分局報請臺灣臺北地方法院檢察
    署檢察官偵查並聲請簡易判決處刑，本院認不宜逕以簡易判
    決處刑，改依通常程序審理。
    理  由
壹、證據能力：
    證人即被害人甲○○、丁○○、丙○○、戊○○警詢陳述，
    均係被告以外之人於審判外陳述，惟當事人於本院準備程序
    未爭執其證據能力，亦無聲請傳訊，顯放棄行使詰問權，而
    本院審酌該言詞陳述作成時情況，並無違法、不當之處，適
    為本案證據，依刑事訴訟法第159條之5規定，應具證據能力
    。至其餘憑以認定本案犯罪事實之非供述證據（詳後述），
    查無違反法定程序取得之情，依同法第158條之4規定反面解
    釋，亦具證據能力。
貳、實體部分：
一、訊據被告乙○○固供承帳戶係其申設，惟矢口否認有何幫助
    詐欺取財犯行，辯稱：存摺、金融卡因搬家而遺失云云。惟
    查：
(一)某姓名不詳成年人向附表所示之人行使詐術，致渠等陷於錯誤
  ，匯同表所示金額款項至被告帳戶，匯入後均旋以金融卡悉數
  領盡各情，業經證人即被害人甲○○、丁○○、丙○○、戊○○證述屬實，復有被告開戶資料及對帳單、被害人甲○○存摺
  在卷為證【臺灣臺北地方法院檢察署99年度偵字第3788號卷（
  下稱偵卷）第17-20頁、12-15、26-27頁】，是某人以被告帳
  戶詐欺取財之事實，已堪認定。
(二)依下列各節，足認被告係基於幫助詐欺取財未必故意，交付帳
  戶存摺、金融卡並告以金融卡密碼予他人使用：
1.依金融機構存戶領款作業程序，存戶ATM提款除金融卡外，尚
  須金融卡密碼始得為之，堪認該姓名不詳成年人除持有被告金
  融卡外，尚知悉被告金融卡密碼。惟個人帳戶金融卡、密碼因
  涉及財產權益，具極高私密性，一般人均審慎保管，當未輕易
  交付他人，且秘而不宣，是除經己身交付、告知，實難為外人
  所執及知悉；復參酌被告於本院準備程序自承：伊金融卡密碼
  係伊生日640825，沒有人知道該密碼，只有伊自己知道，在98
  年9月時，無其他人可以拿到伊帳戶，此帳戶一直在伊身上持
  有中，帳戶就放在家裡等語（本院卷第47頁），故除經被告親
  身交付金融卡及告知密碼外，他人原無得管領及知悉，足認被
  告係主動交付金融卡並告以密碼。
2.衡施行詐術之人為使不法行為所取財物必歸其所有，自無取用
  非基於原帳戶所有人意思而脫離其持有之帳戶，以免帳戶所有
  人逕自領出款項或掛失帳戶，致處心積慮所謀財物卻反由帳戶
  所有人取得或帳戶經凍結而一切均歸徒勞之風險，是必確保該
  帳戶之管領及使用業經原所有人同意；且佐以被告嗣經本院命
  其於審理期日攜存摺、金融卡到院，竟於該期日改謂：存摺、
  金融卡98年7月搬家時遺失云云（本院卷第62頁背面），其就
  薪資帳戶遺失與否竟前後陳述矛盾，其所辯遺失云云，已有可
  疑，尚難驟信；況依被告所述：該帳戶係伊先前大都會衛星計
  程車司機車資入帳帳戶，伊於98年8月領完最後一筆等語（本
  院卷第46頁背面-47頁），核與被告帳戶對帳單顯示被告至98
  年8月仍有大都會衛星車隊車資存取一情相符，足徵被告嗣辯
  稱：帳戶於99年7月遺失云云，洵為虛情，無足採信。
3.一般人自行向金融機構申請開設帳戶，原則上並無特殊限制及
  困難，故需用帳戶者原得以己名義申請，而無向他人收集帳戶
  必要；且時下以人頭帳戶詐騙被害人匯款行為甚為猖獗，此經
  媒體廣為報導，政府機關及各家金融行庫尚多次呼籲民眾應謹
  慎控管己有帳戶，且勿交付個人帳戶以免淪為詐騙者幫助工具
  ，是依一般人智識及社會生活經驗，極易認知收受帳戶者悖於
  常情未使用己帳戶而使用他人帳戶，顯為遂行存提款紀錄不易
  循線追查目的，自可產生該收受帳戶者係用於不法犯罪之合理
  懷疑。衡被告為高中畢業，具一定智識程度，亦有工作經驗，
  係具相當社會生活歷驗成年人，就上情絕難諉為不知，是被告
  雖無他人使用其帳戶必持以詐騙之確信，惟仍交付供其使用，
  顯就收受者縱用以詐欺一節，予以容任，堪認被告有幫助他人
  以其帳戶為詐欺取財未必故意，是本案事證明確，被告幫助詐
  欺犯行，洵堪認定，應依法論科。
二、按幫助犯，係就犯罪與正犯有共同認識，以幫助意思，對正
    犯資以助力，而未參與實施犯罪行為者而言。被告基於幫助
    詐欺取財未必故意，交付金融卡並告知金融卡密碼之詐欺取
    財罪構成要件以外之行為，核其所為，係犯刑法第30條第1
    項前段、第339條第1項幫助詐欺取財罪，為幫助犯，依刑法
    第30條第2項減輕其刑。又被告係1個幫助行為，雖正犯為4
    次詐欺行為，就被告而言，僅有1次犯罪行為，仍僅成立一
    幫助犯之罪（最高法院96年度臺非字第245號判決參照）。
    被告於97年因業務過失傷害案件，經本院同年度交簡上字第
    117號判決處有期徒刑4月，於同年11月3日易科罰金執行完
    畢，有臺灣高等法院被告前案紀錄表附卷為證。其受徒刑執
    行完畢，5年以內故意再犯本案有期徒刑以上之罪，為累犯
    ，應依刑法第47條第1項規定加重其刑。爰審酌被告於97年
    因業務過失傷害案件，經法院判處罪刑確定，有上揭前案紀
    錄表在卷為證；提供帳戶予他人犯罪使用之幫助犯行，使收
    受帳戶者憑恃犯罪追查不易而肆無忌憚，助長詐欺取財歪風
    ，危害社會財貨秩序、正常經濟交易安全及人民財產權，增
    加被害人尋求救濟之困難；且於政府機關及各金融機構多所
    宣導勿交付個人帳戶，以免淪為不法犯罪幫助工具之際，卻
    仍交予他人使用，顯徵其就法令禁止規範之嚴重漠視心態；
    又飾詞狡辯，未賠償被害人損害，犯後態度欠佳，高中畢業
    智識程度、犯罪動機、目的、手段、經濟情況欠佳、生活狀
    況及被害人等損害金額等一切情狀，量處如主文所示之刑，
    並諭知易科罰金折算標準。又被告行為後，總統於98年12月
    30日公布修正，自99年1月1日生效之刑法第41條，因該次修
    正係屬檢察官執行時所應處理事項，非屬刑罰法律變更，自
    無庸比較新舊法，應逕適用修正後刑法第41條規定，附此敘
    明。
據上論斷，依刑事訴訟法第452條、第299條第1項前段，刑法第3
0條第1項前段、第2項、第339條第1項、第47條第1項、（修正後
）第41條第1項前段，刑法施行法第1條之1第1項、第2項前段，
判決如主文。
本案經檢察官張成業到庭執行職務。
中    華    民    國    99    年    8     月    25    日
                    臺灣臺北地方法院刑事第14庭
                        審判長法  官  吳冠霆
                              法  官  賴武志
                              法  官  陳琪媛
以上正本證明與原本無異。
如不服本判決應於收受送達後10日內向本院提出上訴書狀，並應
敘述具體理由，其未敘述上訴理由者，應於上訴期間屆滿後20日
內向本院補提理由書。
                              書記官  陳豪達
中    華    民    國    99    年    8     月    25    日
附錄法條全文：
中華民國刑法第339條
意圖為自己或第三人不法之所有，以詐術使人將本人或第三人之
物交付者，處5年以下有期徒刑、拘役或科或併科1千元以下罰金
。
以前項方法得財產上不法之利益或使第三人得之者，亦同。
前二項之未遂犯罰之。
附表：
   ┌──┬───────┬────┬───────┬───┬────┐
   │編號│施用詐術之時間│匯款時間│施用詐術之方法│被害人│匯款金額│
   │    │              │        │              │      │(新臺幣)│
   │    │              │        │              │      │        │
   ├──┼───────┼────┼───────┼───┼────┤
   │ 1  │98年9月18日晚 │98年9月1│佯稱購物網站付│甲○○│29,989元│
   │    │間7時許       │8日晚間7│款方式設定有誤│      │        │
   │    │              │時36分許│              │      │        │
   ├──┼───────┼────┼───────┼───┼────┤
   │ 2  │98年9月19日下 │98年9月1│佯稱購物網站付│丙○○│17,998元│
   │    │午3時23分許   │9日下午4│款方式設定有誤│      │        │
   │    │              │時3分許 │              │      │        │
   ├──┼───────┼────┼───────┼───┼────┤
   │ 3  │98年9月19日下 │98年9月1│佯稱購物網站付│丁○○│29,989元│
   │    │午3時30分許   │9日下午4│款方式設定有誤│      │        │
   │    │              │時9分許 │              │      │        │
   ├──┼───────┼────┼───────┼───┼────┤
   │ 4  │98年9月19日下 │98年9月1│佯稱購物網站付│戊○○│14,203元│
   │    │午2時許       │9日下午4│款方式設定有誤│      │        │
   │    │              │時23分許│              │      │        │
   └──┴───────┴────┴───────┴───┴────┘

司法院資訊處製作；財團法人民間司法改革基金會備份。
